【裁判字號】    89,訴,536
【裁判日期】    900207
【裁判案由】    請求退稅
【裁判全文】
臺中高等行政法院裁定                              八十九年度訴字第五三六號
    原      告  甲○○
                乙○○
                丙○○
                丁○○○
    代  表  人  戊○○
右當事人間因請求退稅事件，原告不服財政部中華民國八十九年九月二十一日台財訴
第0000000000再號訴願決定，提起行政訴訟，本院裁定如左：
    主  文
原告之訴駁回。
訴訟費用由原告負擔。
    理  由
一、按訴訟標的為確定判決或和解之效力所及者，行政法院應以裁定駁回之，為行政
    訴訟法第一百零七條第一項第九款所明定。
二、本件原告聲明求為判決撤銷再訴願決定、訴願決定及被告所為八十九年一月二日
    中縣稅沙分二字第四四五二三號行政處分，並請求被告應給付原告新台幣（以下
    同）十七萬七千三百三十一元及自八十二年八月四日起至給付日止按年息百分之
    五計付利息。其陳述意旨略稱：訴外人陳石林以其妻陳麗珠出名，盜移原告所有
    坐落台中縣大甲鎮○○段六四九、六五○、六五一、六五二、六七八─一等五筆
    土地，並繳納土地增值稅一千二百七十萬三千九百九十九元，原告於八十三年四
    月補提工程受益費繳款收據，金額十七萬七千三百三十一元，申請退還溢繳之該
    部分十七萬七千三百三十一元（下稱系爭稅款）土地增值稅，經被告決定「由陳
    麗珠辦理切結手續後，退還陳麗珠」為理由，予以核駁；原告不服，乃循序提起
    行政爭訟，而由原決定機關以八十三年十二月十四日八三府訴三字第一六七九○
    九號、財政部八十四年五月九日台財訴第000000000號訴願及再訴願決
    定暨改制前行政法院以八十四年判字第二三五五號判決駁回原告之請求在案。茲
    以原告於八十五年八月八日，即於上開判決確定後，有台灣台北地方法院八十四
    年易字第六七六二號、台灣高等法院上易字第二○八四號、台灣台北地方法院八
    十三年北簡字第六七九二號、台灣台北地方法院八十四年簡上字三三六號確定判
    決，足資證明原告與陳麗珠間有借貸關係，乃第二次申請退還系爭稅款，惟被告
    及一再訴願決定機關竟誤為與前開改制前行政法院判決為同一事件，而予核駁，
    原告循序提起訴願、再訴願及行政訴訟，而台灣省政府於八十五年十二月六日以
    八五府訴二字第一七二五二○號、財政部於八十六年五月一日以0000000
    00號決定書及改制前行政法院以八十六年裁字第一二二四號裁定亦均誤為同一
    事件，駁回原告之請求。惟「行政法院之判決，其效力，應以該項判決之範圍為
    限」，「若發生新事實，當然得由該管官署另為處分」，「所謂行政訴訟之同一
    事件，非但指當事人、法律關係之同一，亦與判決時期有關；詳言之，縱屬當事
    人法律關係均相同，惟如在事實審言詞辯論終結後所發生之事實，即不受既判力
    之拘束；在行政處分撤銷之訴，其裁判基準時學說雖有處分時說及判決時說之分
    ，然不論採取何說，其既判力之基準時，均不包含裁判後之事實或法律之狀態，
    故在改制前行政法院前開判決（八十四年九月二十九日）及裁定之日（八十六年
    八月二十二日）前所生之事實，始受上開裁判之拘束，於八十四年九月三十日及
    八十六年八月二十三日以後發生之事實，則非既判力所及，八十四年九月三十日
    或八十六年八月二十三日新發生之事實自非同一事件。從而原告於上開裁定確定
    （八十六年八月二十二日）後之八十八年七月八日及八十八年九月十七日分別有
    台灣台中地方地方法院八十四年重訴字第一九六號、台灣高等法院台中分院八十
    五年重上字第六十九號、台灣台中地方法院八十七年中簡字第六十三號及八十七
    簡上字一八六號有利於原告之新的民事判決，已明示原告與陳麗珠有借貸關係，
    且該關係已消滅，乃持以退稅，自非前訴訟之既判力所及，一再訴願決定及原處
    分徒以一事再理為由，駁回原告之聲請，自有違誤，為此提起本件之訴等語。經
    查原告前就同一訴訟標的，曾提起訴願及行政訴訟請求撤銷，經改制前行政法院
    於八十四年九月二十九日以八十四年度判字第二三五五號判決駁回其訴確定在案
    ，此除經原告如前開敘述外，並經本院調閱該案全卷查核屬實。茲原告復就已確
    定之訴訟標的（法律關係）再次申請退稅，為被告否准後，一再訴願決定依序以
    有違一事不再理原則，程序未合，而不予受理，自無不合。原告仍執前詞，以改
    制前行政法院判決確定後其與陳麗珠間之上揭法院民事判決，主張發現新事實、
    新證據，非前開行政法院確定判決既判力所及，提起本件撤銷訴訟，依首開說明
    ，仍難謂合法，原告之主張，並無可採，應予駁回。又原告所提撤銷訴訟既非適
    法，其以撤銷訴訟為據所提被告應給付如聲明所列之金額及利息，亦失所依附而
    不備要件，應併駁回之。
三、依行政訴訟法第一百零七條第一項第九款、第十款、第一百零四條、民事訴訟法
    第九十五條、第七十八條、第八十五條前段，裁定如主文。
中    華    民    國      九十      年      二       月       七        日
                    臺中高等行政法院第 一 庭
                                    審 判 長 法 官  簡 朝 振
                                             法 官  宋 富 美
                                             法 官  胡 國 棟
右正本證明與原本無異。
如不服本裁定，應於收受本裁定後十日內以書狀敘述理由，經由本院向最高行政法院
提起抗告（應附繕本），並應繳納送達用雙掛號郵票拾份（每份參拾肆元）。
中    華    民    國      九十      年      二       月       八        日
                                    法 院 書 記 官  莊 啟 明


司法院資訊處製作；財團法人民間司法改革基金會備份。
